【裁判字號】    99,非抗,97
【裁判日期】    990630
【裁判案由】    選派檢查人
【裁判全文】
臺灣高等法院民事裁定                  99年度非抗字第97號
再  抗告人  甲○○
代  理  人  陳益盛律師
            鄭昱廷律師
上列再抗告人因與相對人福豐造紙股份有限公司間選派檢查人事
件，對於中華民國99年4月20日臺灣桃園地方法院99年度抗字第9
號所為裁定提起再抗告，本院裁定如下：
    主  文
再抗告駁回。
再抗告費用由再抗告人負擔。
    理  由
一、本件再抗告人以其於民國（下同）95年1月3日，在法務部行
    政執行署臺北行政執行處90年度贈稅執特專字第104430號等
    行政執行事件中，出名代實際出資人穎川建忠、鄭何雪、陳
    清福、穎川欽和、穎川萬和、穎川浩和、僑果企業股份有限
    公司，以每股新臺幣（下同）100元拍定取得相對人股票6,0
    00股，佔相對人已發行股份總數20萬股（實收資本額2,000
    萬元每股100元）之百分之3，且繼續持有3年，再抗告人
    乃依公司法第210條第1、2項規定函請查閱抄錄相對人帳冊
    資料，並發函向相對人表示將聲請選派檢查人，惟相對人先
    後婉拒、逃避再抗告人請求，並於98年7月17日未知會其他
    股東逕自辦理增資，將實收資本由2,000萬元變更為2,400萬
    元，致再抗告人持有相對人股份總數未達百分之3，刻意妨
    礙再抗告人向法院聲請選派檢查人，然再抗告人聲請選派檢
    查人之意思表示既在相對人增資前已到達相對人，依民法第
    129條第1項行使請求權中斷時效概念，應視再抗告人已為聲
    請選派檢查人之意思表示，而得依公司法第245條第1項規定
    向法院聲請選派檢查人等語，經原法院於98年10月30日以98
    年度聲字第1086號裁定駁回。再抗告人不服，以其自98年5
    月13日起即函請查閱抄錄相對人帳冊資料，惟相對人藉辭推
    托拒絕再抗告人之請求，更逕自辦理增資妨礙再抗告人聲請
    法院選派檢查人之資格，有違民法第148條第2項誠信原則，
    法院應對相對人違法發行新股行為，而屬公司法第245條規
    定之形式要件事實為審查為由，提起抗告，經抗告法院以自
    再抗告人提出相對人普通股股號87-NX-000001股票、法務部
    行政執行署臺北行政執行處證明書、95年2月15日抄錄之相
    對人變更登記表、相對人基本資料查詢表（見原法院98年度
    聲字第1086號卷第6、7、33、22頁）等為形式上觀察，認相
    對人在再抗告人於98年8月12日向原法院聲請選派檢查人時
    之已發行股份總數為24萬股（實收資本額2,400萬元，每股
    100 元，最後核准變更日期98年7日17月），再抗告人拍定
    取得之相對人股票6,000股，僅佔相對人已發行股份總數百
    分之2.5，未符公司法第245條第1項規定，爰裁定駁回再抗
    告人之抗告（下稱原裁定）。茲再抗告人復以相同理由認原
    裁定僅憑再抗告人向法院聲請選派檢查人時相對人之登記事
    項為判斷，而未審究相對人背於誠信而屬公司法第245條之
    形式要件事實，有怠於執行職務調查事實等認事用法之違誤
    云云，提起本件再抗告。
二、按對於抗告法院所為抗告有無理由之裁定再為抗告，僅得以
    其適用法規顯有錯誤為理由，此觀諸非訟事件法第45條第3
    項之規定自明。所謂適用法規顯有錯誤，係指原裁定就其取
    捨證據所確定之事實適用法規顯有錯誤以及確定判決消極的
    不適用法規，顯然影響裁判之情形，不包括漏未斟酌證據、
    調查證據欠周及認定事實錯誤之情形在內（最高法院63年台
    上字第880號、80年台上字第1326號判例、司法院大法官會
    議釋字第177號解釋意旨參照）。
三、查原裁定認再抗告人拍定取得之相對人股票6,000股，僅佔
    相對人已發行股份總數百分之2.5，核屬原裁定就其取捨證
    據所確定之事實，並據以適用公司法第245條第1項規定而認
    再抗告人向法院聲請選派檢查人為無理由，並無前揭適用法
    規顯有錯誤之情。從而再抗告意旨仍執前辭指摘原裁定適用
    法規顯有錯誤，求予廢棄，為無理由，應予駁回。
四、據上論結，本件再抗告為無理由，爰裁定如主文。
中    華    民    國    99    年    6     月    30    日
                    民事第十二法庭
                        審判長法  官  陳駿璧
                              法  官  李昆曄
                              法  官  李媛媛
正本係照原本作成。
不得抗告。
中    華    民    國    99    年    7     月    2     日
                              書記官  李華安

司法院資訊處製作；財團法人民間司法改革基金會備份。
